臺灣臺中地方法院刑事判決
111年度金訴字第406號
公  訴  人  臺灣臺中地方檢察署檢察官
被      告  李祥佑


選任辯護人  柯毓榮律師
被      告  廖振懿


上列被告等因詐欺等案件，經檢察官提起公訴（110年度偵續字
第194號），本院判決如下：
    主  文
李祥佑犯附表編號1至4所示之罪，各處如附表編號1至4所示之刑
。應執行有期徒刑貳年。未扣案之洗錢標的新臺幣貳拾壹萬柒仟
元沒收，於全部或一部不能沒收或不宜執行沒收時，追徵其價額
；未扣案之犯罪所得新臺幣捌仟元沒收，於全部或一部不能沒收
或不宜執行沒收時，追徵其價額。
廖振懿三人以上共同犯詐欺取財罪，處有期徒刑陸月。
    事  實
一、李祥佑為有工作經驗之成年人，於民國110年1月間，因在臉
    書社團「臺中人找工作」內尋覓工作，經由求職廣告與通訊
    軟體LINE暱稱「怡君」、「黃駿楷」之成年人聯繫，李祥佑
    依其智識程度及社會生活經驗，應可知悉提供金融機構帳戶
    供不明人士使用，該金融帳戶極有可能淪為轉匯、提領贓款
    之犯罪工具，且現行金融交易機制便利，如非為遂行犯罪，
    實無必要支付報酬而指示他人提供金融帳戶並協助轉匯款項
    ，或親至自動櫃員機提領後轉交現金予他人之必要，而可預
    見「怡君」、「黃駿楷」允諾提領或匯出金額新臺幣（下同
    ）10萬至20萬元可獲有1千元、20萬至50萬則可抽取2千元作
    為報酬代價之工作，顯異於常情，常與詐欺取財之財產犯罪
    密切相關，其代領、轉匯款項之目的極有可能係詐欺集團為
    收取詐騙贓款，並製造金流斷點，及掩飾、隱匿該詐騙所得
    之去向、所在，同時亦可預見「怡君」、「黃駿楷」係屬由
    真實姓名年籍不詳成年人所發起，有三人以上成員組成，以
    實施詐術為手段，具有持續性及牟利性之有結構性詐欺集團
    （下稱本案詐欺集團）成員。詎李祥佑竟為賺取不法報酬，
    仍基於縱參與犯罪組織亦不違背其本意之不確定故意，於加
    入本案詐欺集團期間，基於縱其提供之帳戶資料供人匯款後
    ，再由其提領、轉帳製造金流斷點，以此掩飾、隱匿詐欺犯
    罪所得來源去向，亦不違背其本意之不確定故意，與「怡君
    」、「黃駿楷」及其他所屬不詳詐欺集團成員，共同意圖為
    自己不法之所有，基於三人以上共同詐欺取財及洗錢之犯意
    聯絡，受「怡君」、「黃駿楷」指示，將其申辦所有之台新
    銀行帳號0000000000000號帳戶號帳戶（下稱本案台新銀行
    帳戶）之帳號，以LINE告知「黃駿楷」，繼而本案詐欺集團
    某不詳成員即於附表所示時間，在不詳地點，以附表「詐欺
    方式」欄所示之手法，分別對蘇煐均、曹陳艷子、瞿宛文、
    陳李慈敏等人施用詐術，致渠等均陷於錯誤，各自依指示將
    款項匯入本案台新銀行帳戶（匯款時間、金額均詳如附表所
    載），李祥佑再循「黃駿楷」指示，於附表編號1至3所示時
    間，將附表編號1至3所示之金額，轉帳至其依指示申辦之MA
    X虛擬貨幣平臺帳號00000000000000000000號帳戶（下稱MAX
    虛擬貨幣帳戶）內；李祥佑另於附表編號4-1所示之時間、
    地點，利用自動櫃員機提領15萬元，復於附表編號4-2所示
    之時間，先以網路轉帳4萬8千元至同具有加重詐欺取財及洗
    錢不確定故意犯意聯絡之廖振懿所申設中國信託商業銀行帳
    號000000000000號帳戶（下稱本案中國信託銀行帳戶）內（
    廖振懿涉犯參與犯罪組織罪嫌部分，業經臺灣桃園地方法院
    110年度原金訴字第13號判決確定），並委請廖振懿於110年
    1月21日晚間9時35分許，前往便利超商自動櫃員機提領4萬8
    ,000元，俟李祥佑彙整該等贓款後，旋於同日晚間10時許，
    在臺中市○○區○○○○街00巷00號前，連同自己與將廖振懿所提
    領之款項，合計19萬8,000元，交付予「黃駿楷」指定到場
    收取之某不詳成員，以此迂迴層轉方式，使本案詐欺集團獲
    取犯罪所得，同時製造金流斷點，以掩飾、隱匿該等犯罪所
    得之去向，致檢警無從追查，遂行詐欺犯罪計畫。嗣蘇煐均
    等人發覺有異報警處理，始悉上情。
二、案經蘇煐均、曹陳艷子、瞿宛文、陳李慈敏訴由臺中市政府
    警察局第五分局報告臺灣臺中地方檢察署檢察官偵查起訴。
    理  由
壹、程序部分：
一、按組織犯罪防制條例第12條第1項中段規定：「證人之筆錄
    ，以在檢察官或法官面前作成，並經踐行刑事訴訟法所定訊
    問證人之程序者為限，始得採為證據。」係以立法排除被告
    以外之人於警詢或調查中所為之陳述，得用刑事訴訟法第15
    9條之2、第159條之3及第159條之5之規定，是證人於警詢時
    之陳述，於違反組織犯罪防制條例案件，即絕對不具有證據
    能力，自不得採為判決基礎。上開規定係排除一般證人於警
    詢陳述之證據能力之特別規定，然被告於警詢之陳述，對被
    告本身而言，則不在排除之列（最高法院102年度台上字第2
    653號判決意旨參照）。查本件下述證人即告訴人蘇煐均、
    曹陳艷子、瞿宛文、陳李慈敏，及證人即另案被告李文成於
    警詢時之陳述，俱屬被告以外之人於審判外之陳述，且非在
    檢察官及法官面前依法具結，依上揭規定，於被告李祥佑涉
    及違反組織犯罪防制條例之罪名，絕對不具證據能力，不得
    採為判決基礎，然就加重詐欺取財、洗錢等罪名，依組織犯
    罪防制條例第12條第1項中段規定，則不在第1項規定之排除
    之列，是上開證人之警詢陳述，仍具有證據能力。
二、其餘本判決下列引用之言詞及書面陳述等各項證據資料，關
    於被告以外之人於審判外陳述之傳聞供述證據，檢察官、被
    告、辯護人於審判程序中均同意作為證據使用，或知有傳聞
    證據之情形而未於言詞辯論終結前聲明異議（本院卷第59至
    61、178至181、259至264頁），本院審酌該等證據作成時之
    情況，並無取證之瑕疵或其他違法不當之情事，且與待證事
    實具有關聯性，應均具有證據能力。其餘認定本案犯罪事實
    之非供述證據，經查並無違反法定程序取得之情，依刑事訴
    訟法第158條之4規定反面解釋，亦應具證據能力。
貳、認定犯罪事實所憑證據及理由：
一、被告廖振懿部分：
　　上開犯罪事實，業據被告廖振懿於本院審理中坦承不諱（本
    院卷第177、277頁），復經證人即共同被告李祥佑於警詢、
    偵查及本院審理中陳述在卷（偵一卷第31至36、37至39、41
    至44頁；偵四卷第33至35頁；本院卷第57至59、264至276頁
    ），並有臺中市政府警察局第二分局職務報告書（偵三卷第
    37頁）、指認犯罪嫌疑人紀錄表及真實姓名對照表（偵三卷
    第51至55、65至71頁），暨附表編號4「證據名稱及卷證頁
    碼」所示之各項證據在卷可參，足認被告廖振懿之自白核與
    事實相符，堪以採信。是本案關於被告廖振懿之部分事證明
    確，被告廖振懿上開犯行洵堪認定，應依法論科。
二、被告李祥佑部分：
（一）訊據被告李祥佑固坦承有提供自己所有之本案台新銀行帳
      戶帳號給「黃駿楷」，並於附表編號1至3所示之時間，將
      附表編號1至3所示之款項以網路轉帳方式，轉匯至其申設
      所有之MAX虛擬貨幣帳戶；再於附表編號4-1、4-2所示之
      時間，提領15萬元，及轉帳4萬8千元至本案中國信託銀行
      帳戶內，暨將該等領出之19萬8千元款項，交給「黃駿楷
      」指派到場之男子，惟矢口否認有何參與犯罪組織、三人
      以上共同詐欺取財及洗錢等犯行，辯稱：我是在臉書「臺
      中人找工作」社團看到徵才廣告，遂與「怡君」聯繫，對
      方說是擔任會計事務所外務人員，工作內容為提供金融帳
      戶供公司匯入貨款，我再將該等款項領出後交給其他外務
      人員，並要求我轉與「黃駿楷」聯絡，「黃駿楷」則表示
      要將交款方式改為直接轉帳到MAX虛擬貨幣交易平臺，當
      時對方有傳勞動合約書及保密條款給我查看，我才會相信
      對方，我沒有參與詐欺集團，也不知道自己是在提領或轉
      匯詐欺贓款，我沒有詐欺取財或洗錢之犯意等語；辯護人
      則為被告李祥佑補充辯護略以：本案被告李祥佑確係遇到
      求職詐騙，蓋觀諸被告李祥佑與「怡君」之對話紀錄，乃
      係以「廣信聯合會計事務所」名義徵才，亦有傳送勞動契
      約書、保密協議書，其上詳載事務所名稱、統編、代表人
      ，足見被告李祥佑確實認為該工作係合法正當；另依本案
      台新銀行帳戶交易明細所示，在被告李祥佑提供該帳戶之
      帳號予「黃駿楷」前，尚有餘款9萬5,060元，其後亦無異
      常之提領紀錄，益徵被告李祥佑同為本案詐欺集團之受害
      者，依罪疑唯輕原則，請諭知無罪判決等語。
（二）經查，本件被告李祥佑在臉書社團「臺中人找工作」應徵
      工作，而陸續與暱稱「怡君」、「黃駿楷」之人聯繫，依
      指示告知其申辦所有之本案台新銀行帳戶之帳號，供為收
      受款項之用乙節，業經被告李祥佑於偵查及本院審理中坦
      認在卷（偵四卷第34頁、本院卷第57-1頁），並有臉書徵
      才廣告擷圖（偵一卷第271頁）、被告李祥佑與「黃駿楷
      」通訊軟體LINE對話擷圖（偵一卷第123至159 頁）附卷
      足證，堪可認定。而「怡君」、「黃駿楷」所屬本案詐欺
      集團某成員，於附表所示之時間，撥打電話予蘇煐均、曹
      陳艷子、瞿宛文、陳李慈敏，並以附表「詐欺方式」欄所
      示之方法施用詐術，致渠等均陷於錯誤，而於附表所示時
      間，匯款至本案台新銀行帳戶內。嗣被告李祥佑再依「黃
      駿楷」通知，於附表編號1至3所示之時間，將附表編號1
      至3所示之款項轉匯至MAX虛擬貨幣帳戶內，另於附表編號
      4-1所示之時間，自行提領本案台新銀行帳戶內之15萬元
      ，復依附表編號4-2「提款人、時間、金額（新臺幣）、
      地點」欄之過程，向被告廖振懿拿取4萬8,000元後，再將
      該等款項合計19萬8,000元，交予「黃駿楷」所指示之不
      明男子等情，亦據被告李祥佑坦認在卷（本院卷第63頁）
      ，復經證人廖振懿於本院審理中證述明確（本院卷第238
      至258號），且有附表「證據名稱及卷證頁碼」所示之各
      項證據存卷可查，亦均堪認定。
（三）按刑法上之故意，可分為確定故意（直接故意）與不確定
      故意（間接故意），所謂「不確定故意」，係指行為人對
      於構成犯罪之事實，預見其發生而其發生並不違背其本意
      者，刑法第13條第2項定有明文。是故意之成立，不以對
      於構成犯罪之事實，明知並有意使其發生為必要，僅需對
      於構成犯罪之事實、結果，預見其發生，而其發生並不違
      背其本意即為已足。亦即倘行為人認識或預見其行為會導
      致某構成要件實現（結果發生），縱其並非積極欲求該構
      成要件實現（結果發生），惟為達到某種目的而仍容任該
      結果發生，亦屬法律意義上之容任或接受結果發生之「間
      接故意」，此即前揭法條所稱之「以故意論」。又金融機
      構帳戶事關個人財產權益之保障，帳戶資料具專屬性及私
      密性，多僅本人始能使用，縱偶有特殊情況偶需交予或供
      他人使用，亦必係自己所熟知或至少確知對方真實身分之
      人，雙方具有相當之信賴關係，並深入瞭解用途及合理性
      ，始予提供，實無任意交付予他人使用之理，且我國金融
      機構眾多，各金融機構除廣設分行外，復在便利商店、商
      場、公私立機關設置自動櫃員機，一般人均可自行向金融
      機構申設帳戶使用，提領、轉匯款項亦極為便利，倘若款
      項來源正當，殊無特別許以支付高額報酬使用己所不認識
      或不熟悉之他人帳戶，再委請該人代為提領或轉帳，是若
      遇此情，就該帳戶內款項可能係詐欺犯罪所得等不法來源
      ，當應有合理之預見。經查，本件被告李祥佑於行為時係
      屆滿25歲之成年人，具高職畢業之教育程度，先前亦有在
      口罩工廠、餐飲服務業工作之社會經驗（偵四卷第34頁、
      本院卷第264至265頁），足見其智識正常，且有相當社會
      工作經驗，要非初入社會懵懂無知，或與社會長期隔絕之
      人，對上情自難諉為不知。而依被告李祥佑於本院審理中
      所陳，其應徵工作之過程中，「怡君」雖有告知會計事務
      所名稱，亦有以LINE提供勞動合約書、保密條款等相關資
      料，然被告李祥佑自始只透過通訊軟體LINE與「怡君」接
      洽，不僅未親自至「廣信會計事務所」甄選面試，亦從未
      收到、簽署上開勞動合約書，即依「黃駿楷」指示開始作
      業（本院卷第57-1、272至273頁），核與一般公司聘僱徵
      才多係在公司內部進行，以面對面會談交流之方式決定是
      否錄取之徵才流程迥然有異；參以證人廖振懿於本院審理
      中證稱：當時我跟李祥佑是用網路GOOGLE搜尋確認有這家
      會計事務所，但我們沒有打電話過去確認，我們都是用LI
      NE與對方聯絡，沒有與「怡君」、「黃駿楷」親自會面等
      語（本院卷第254至255頁），由是足見，被告李祥佑在獲
      悉該徵才資訊後，並未謹慎查證、核實「廣信會計事務所
      」是否確有徵才需求，且其與「黃駿楷」、「怡君」素昧
      平生，無從確認其等身分資訊而毫無任何深厚之信任基礎
      ，根本無從確保對方獲取上開金融帳戶之用途及所述之真
      實性，應可輕易察覺本次所從事之工作實非一般合法正當
      工作而心生疑慮，卻仍率爾提供金融帳戶之帳號，被告李
      祥佑容任對方持該等帳戶作違法使用之心態，可見一斑。
（四）再觀諸被告李祥佑與「黃駿楷」LINE對話紀錄內容（偵一
      卷第147頁）【A：被告李祥佑、B：「黃駿楷」】：
　　　「A：這樣一天入金這麼多銀行會打來照會嗎
　　　  B：有時候會
　　　     你就說貨款就可以
　      A：意思是跟銀行說我跟別人貸款下來的錢嗎
　　　  B：不是貸款
　　　     貨款
　　　  A：好 
　　　     如果他問做什麼要怎麼說比較好
　　　  B：你就說你在做團購
　　　  A：好
　　　  B：3C家電都可以」等語。
　　　由上可知，對於「黃駿楷」要求以團購貨款謊稱款項來源
      ，顯係以不實事項欺瞞銀行之照會，被告李祥佑不僅未加
      深究、拒絕，反附和為之，堪認其對於提領、轉匯款項等
      工作內容，應可預見該等匯入本案台新銀行帳戶之款項應
      為不法犯罪所得，否則面對銀行行員之詢問，只需據實以
      告即可，何須事先詢問、規劃如何應答。是以，被告李祥
      佑依照「黃駿楷」指示提領、轉匯款項，繼之送交款項予
      真實姓名年籍不詳到場收款之不明男子等行為，客觀上有
      掩飾或隱匿該犯罪所得去向之具體行為，且其對轉匯或交
      付現金後將使檢警無從查明贓款之流向有所認識，卻仍依
      指示為之而容任其發生，被告李祥佑主觀上應具有共同參
      與詐欺取財、掩飾或隱匿詐欺犯罪所得去向之詐欺取財與
      洗錢不確定故意。
（五）復衡以詐欺集團利用車手提領人頭金融機構帳戶款項，業
      經報章媒體多所披露，並屢經政府及新聞為反詐騙之宣導
      ，一般具有通常智識之人，應均可知支付薪資或對價委由
      他人以臨櫃或至自動付款設備方式提領金融機構帳戶款項
      者，多係藉此取得不法犯罪所得，且隱匿金融機構帳戶內
      資金實際取得人之身分，以逃避追查。而查，被告李祥佑
      僅係為上述提供金融帳戶、提領、轉匯或交付款項等工作
      ，該工作內容無須任何專業技術或工作經驗，勞力付出亦
      甚微，倘「黃駿楷」、「怡君」等人所從事者確為合法之
      行徑，大可親自或託請親近之人為之即可，又何須大費周
      章透過應徵工作之管道，支出額外費用聘僱無法確認真實
      身分之被告李祥佑提供私人帳戶，再由被告李祥佑匯出款
      項或出面領款，徒增該等詐欺所得於過程中遺失或遭侵吞
      之風險？被告李祥佑既有上述經歷，主觀上應已預見依「
      黃駿楷」之指示，所為上述行徑，無非係遂行詐欺犯行分
      工之一環，意在規避查緝，當屬不法行為，稽以被告李祥
      佑於本院審理中自承：如果對方沒有給我報酬，我當然不
      可能替他工作等語（本院卷第271頁），益徵被告李祥佑
      乃係因對方許以高額報酬之對價誘惑，而置犯罪風險於不
      顧，猶願聽從來路不明且未曾謀面之「黃駿楷」指示，從
      事恐屬不法之行為，其主觀上確有容任其行為將導致詐欺
      取財、一般洗錢而不違背其本意之不確定故意，殆無疑義
      。
（六）又現行組織犯罪防制條例於107年1月3日修正公布，其中
      第2條規定「本條例所稱犯罪組織，指3人以上，以實施強
      暴、脅迫、詐術、恐嚇為手段或最重本刑逾5年有期徒刑
      之刑之罪，所組成具有持續性或牟利性之有結構性組織。
      前項有結構性組織，指非為立即實施犯罪而隨意組成，不
      以具有名稱、規約、儀式、固定處所、成員持續參與或分
      工明確為必要。」本件雖無證據證明本案詐欺集團有何具
      體名稱、固定處所等，惟依被告李祥佑、廖振懿前揭之供
      述，可認該集團乃分由各該人等擔負一定之工作內容，除
      「怡君」聯繫被告李祥佑加入以外，其他集團成員則負責
      實施用詐術指示被害人匯款，復由「黃駿楷」通知提領、
      匯出贓款，再指示其他成員至指定地點向被告李祥佑收取
      領得之詐騙款項，足見該集團內層層指揮，組織縝密，分
      工精細，自須投入相當之成本、時間，顯非為立即實施犯
      罪隨意組成者，而已為有結構性之組織，衡以集團成員間
      之分工、遂行詐欺犯行之獲利等情形，堪認本案詐欺集團
      係以實施詐術為手段，具有持續性、牟利性之結構性組織
      ，核與上開所定犯罪組織之定義相符。審諸被告李祥佑既
      可得察覺其應徵之工作與常情有異，有涉及詐欺取財、洗
      錢犯罪之高度可能，卻仍依「怡君」、「黃駿楷」指示，
      提供自己申辦所有之金融帳戶，容任他人持以作犯罪工具
      ，甚且依「黃駿楷」之命，轉出與提領現金，遞交予不明
      男子，協助本案詐欺集團完成詐欺取財計畫，是其主觀上
      應可預見所參與者，乃係以詐欺為目的之詐騙集團犯罪組
      織，其猶加入而參與該集團詐欺犯行之一環，足見其確有
      參與犯罪組織之不確定故意，況共同參與上開詐欺、洗錢
      犯行之共犯，本無需另有何參與儀式，倘有實行共同詐欺
      或洗錢行為，均已構成參與犯罪組織罪行，故被告李祥佑
      辯稱：我沒有加入詐欺集團云云，殊無可採。
（七）綜上所述，本案事證明確，被告李祥佑所辯不足採信，其
      上開犯行堪以認定，應依法論科。
參、論罪科刑：
（一）按詐欺集團向被害人施用詐術後，為隱匿其詐欺所得財物
      之去向，而令被害人將其款項轉入該集團所持有、使用之
      人頭帳戶，並由該集團所屬之車手前往提領詐欺所得款項
      得逞，檢察官如能證明該帳戶內之資金係本案詐欺之特定
      犯罪所得，即已該當於新法第14條第1項之一般洗錢罪；
      至若無法將人頭帳戶內可疑資金與本案詐欺犯罪聯結，而
      不該當第2條洗錢行為之要件，當無從依第14條第1項之一
      般洗錢罪論處，僅能論以第15條第1項之特殊洗錢罪。另
      過去實務認為，行為人對犯特定犯罪所得之財物或利益作
      直接使用或消費之處分行為，或僅將自己犯罪所得財物交
      予其他共同正犯，祇屬犯罪後處分贓物之行為，非本條例
      所規範之洗錢行為，惟依新法規定，倘行為人意圖掩飾或
      隱匿特定犯罪所得來源，而將特定犯罪所得直接消費處分
      ，甚或交予其他共同正犯，而由共同正犯以虛假交易外觀
      掩飾不法金流移動，即難認單純犯罪後處分贓物之行為，
      仍應構成新法第2條第1款或第2款之洗錢行為（最高法院1
      08年度台上字第1744號、第2500號、第2425號判決意旨參
      照）。經查，本案詐欺集團先推由集團某成員致電詐騙如
      附表編號1至4所示之告訴人，致渠等皆陷於錯誤，而各自
      依指示匯款至本案台新銀行帳戶後，被告李祥佑復依「黃
      駿楷」指示，以網路轉帳方式匯出款項，或自行與委請被
      告廖振懿提領該等詐欺款項後，轉遞給本案詐欺集團其他
      成員，已如前述，顯見本案詐欺集團人數達3人以上無訛
      ，符合刑法第339條之4第1項第2款「3人以上共同犯之」
      之構成要件。又被告李祥佑提供其申辦所有之本案台新銀
      行帳戶帳號予「黃駿楷」、「怡君」所屬之本案詐欺集團
      ，供告訴人存入詐騙款項，再由被告李祥佑、廖振懿依指
      示轉匯、提領贓款，並轉交予「黃駿楷」所指定之不詳收
      款人等行為，均已轉移犯罪所得形式上之歸屬，致使檢警
      機關於檢視帳戶之交易明細時，極易因僅能片段觀察相關
      帳戶之資金流動情形，以致無從辨識其不法性，或難以追
      溯該等款項之真正源頭，而形成追查之斷點及阻礙，足認
      被告2人在客觀上有掩飾詐欺犯罪集團犯罪所得來源及去
      向之具體作為，而主觀亦可預見其行為係在掩飾贓款與詐
      欺犯罪之關聯性，使來源形式上合法化，藉以切斷彼此間
      之關聯性，從而逃避國家對於該等特定犯罪之追訴及處罰
      ，自與洗錢防制法第14條第1項規定之一般洗錢罪要件相
      合。
（二）次按刑罰責任之評價與法益之維護息息相關，倘對同一法
      益侵害為雙重之評價，即為過度評價；若對法益之侵害未
      予評價，則評價不足，均為所禁。因此，刑罰要求適度之
      評價，俾對法益之侵害為正當之維護。而加重詐欺罪，係
      侵害個人財產法益之犯罪，其罪數計算，以被害人數、被
      害次數之多寡，決定其犯罪之罪數；核與參與犯罪組織罪
      之侵害社會法益，應以行為人所侵害之社會全體利益為準
      據，認定係成立一個犯罪行為，有所不同。是以倘若行為
      人於參與犯罪組織之繼續中，先後加重詐欺數人財物，因
      行為人僅為一參與組織行為，侵害一社會法益，應僅就首
      次犯行論以參與犯罪組織罪及加重詐欺罪之想像競合犯，
      而其後之犯行，乃為其參與組織之繼續行為，為避免重複
      評價，當無從將一參與犯罪組織行為割裂再另論一參與犯
      罪組織罪，而與其後所犯加重詐欺罪從一重論處之餘地（
      最高法院108年度台上字第783號判決意旨參照）。本件被
      告李祥佑確有參與本案詐欺集團，在集團內負責提供金融
      帳戶及轉匯與提領贓款等工作，業經認定如前，依上揭說
      明，至其脫離該集團前，參與犯罪組織之行為仍繼續而應
      論以一罪，僅與首次加重詐欺取財犯行論以想像競合犯。
      而查，本案詐欺集團成員與附表所示之告訴人蘇煐均、曹
      陳艷子、瞿宛文、陳李慈敏聯繫後施用詐術，按諸其等之
      犯罪計畫，即已屬開始實行與詐欺取財犯行實現具有密切
      關係之行為，被告李祥佑與「黃駿楷」、「怡君」及其他
      詐騙成員間既具互相利用他人之行為分工合作，就各次犯
      罪之時間，即應以共同正犯開始著手犯罪時間，作為犯行
      時序早晚之認定，而依附表各編號所示詐欺方式，被告李
      祥佑及其所屬本案詐欺集團成員最早著手聯繫實施之詐騙
      對象，應係附表編號3所示之告訴人陳李慈敏，故附表編
      號3所示犯行，乃被告李祥佑參與本案詐欺集團之犯罪組
      織後所為首次犯行。　　　　
（三）故核被告李祥佑就附表編號1、2、4所為，均係犯刑法第3
      39條之4第1項第2款之三人以上共同詐欺取財罪，及洗錢
      防制法第14條第1項一般洗錢罪；就附表編號3所為，則係
      犯組織犯罪防制條例第3條第1項後段參與犯罪組織罪、刑
      法第339條之4第1項第2款三人以上共同詐欺取財罪及洗錢
      防制法第14條第1項一般洗錢罪。被告廖振懿就附表編號4
      所為，則係犯刑法第339條之4第1項第2款之三人以上共同
      詐欺取財罪，及洗錢防制法第14條第1項一般洗錢罪。公
      訴意旨雖漏未論及被告李祥佑涉犯組織犯罪防制條例第3
      條第1項後段之參與犯罪組織罪名，然起訴書業已敘及被
      告李祥佑提供金融帳戶及依指示轉匯、提領並轉遞詐欺贓
      款予本案詐欺集團其他成員之事實，此部分與被告李祥佑
      就附表編號3所犯之三人以上共同詐欺取財及洗錢等罪，
      有想像競合犯之裁判上一罪關係，並經本院於準備程序與
      審理程序告知涉犯法條（本院卷第57、236頁），給予被
      告李祥佑與其辯護人辯論之機會，已無礙於被告李祥佑防
      禦權之行使，本院自應併予審究。
（四）被告李祥佑與「黃駿楷」、「怡君」及本案詐欺集團所屬
      其他真實姓名不詳成員等人間，就附表編號1至3所示犯行
      ，有犯意聯絡及行為分擔，應論以共同正犯。又被告李祥
      佑、廖振懿就附表編號4所示犯行，與「黃駿楷」、「怡
      君」及本案詐欺集團所屬其他真實姓名不詳成員等人間，
      亦有犯意聯絡及行為分擔，亦應論以共同正犯。
（五）被告李祥佑、廖振懿各於附表編號1、4所示之時間，接續
      自本案台新銀行帳戶或本案中國信託銀行帳戶內，轉出或
      提領如附表1、4所示各該款項之數舉動，乃係各基於相同
      犯罪計畫與單一犯罪決意，於密接時間、同一地點多次為
      之，各侵害同一告訴人瞿宛文、蘇煐均之財產法益，其如
      附表編號1、4所示分次匯款或領款之各行為間獨立性極為
      薄弱，依一般社會健全觀念，在時間差距上，難以強行分
      開，在刑法評價上，應視為數個舉動之接續施行，核屬接
      續犯，而各為包括之一行為予以評價，較為合理。
（六）被告李祥佑、廖振懿參與本案詐欺集團後，負責依指示提
      領及轉交詐騙款項等工作，已如上述，該等行為除屬詐欺
      取財犯罪之分工行為外，同時亦屬隱匿特定犯罪所得之行
      為，具有部分行為重疊之情形，揆諸前揭說明，被告李祥
      佑就附表編號1、2、4所犯之加重詐欺取財、一般洗錢等2
      罪；就附表編號3所犯之加重詐欺取財、一般洗錢、參與
      犯罪組織等3罪，暨被告廖振懿就附表編號4所犯之加重詐
      欺取財、一般洗錢等2罪，均係以一行為觸犯數罪名之想
      像競合犯，應依刑法第55條規定，皆各從一重之刑法第33
      9條之4第1項第2款之加重詐欺取財罪處斷。　　　
（七）又按詐欺取財罪，係為保護個人之財產法益而設，行為人
      罪數之計算，自應依遭詐騙之被害人人數計算。被告就附
      表編號1至4所示之犯行，詐騙對象、施用詐術之時間與詐
      騙方式皆屬有別，且侵害不同被害人之財產法益，故被告
      李祥佑就附表編號1至4所為之4次加重詐欺取財罪間，犯
      意各別，行為互殊，應予分論併罰。　　　　　　　　　
（八）刑法第59條規定犯罪之情狀可憫恕者，得酌量減輕其刑，
      其所謂「犯罪之情狀」，與同法第57條規定科刑時應審酌
      之一切情狀，並非有截然不同之領域，於裁判上酌減其刑
      時，應就犯罪一切情狀，包括第57條所列舉之10款事項，
      予以全盤考量，審酌其犯罪有無可憫恕之事由，即有無特
      殊之原因與環境，在客觀上足以引起一般同情，以及宣告
      法定最低度刑，是否猶嫌過重等等，以為判斷（最高法院
      100年度台上字第2485號、95年度台上字第6157號判決意
      旨參照）。審之，被告廖振懿於本案中，乃係在被告李祥
      佑之請託下，提供本案中國信託銀行帳戶之帳號，並代為
      提領4萬8千元轉交予被告李祥佑，所為固屬非是，然核其
      於本案所居之地位與分工尚屬次要，亦未獲得任何利益（
      詳後述），另考量被告廖振懿於本院審理中坦承犯行，並
      與告訴人蘇煐均成立調解，有本院調解程序筆錄1份附卷
      可稽（本院卷第199至200頁），犯後態度良好，非無悔意
      ，核諸上端，堪認被告廖振懿之犯罪情節實屬較輕，倘就
      加重詐欺取財犯行論以法定最低度刑，依其犯罪之具體情
      狀及行為背景觀之，確屬情輕法重，客觀上足以引起社會
      一般人之同情，縱宣告法定最低度之刑猶嫌過重，爰依刑
      法第59條規定酌減其刑。
（九）爰審酌被告李祥佑、廖振懿均知悉詐騙集團對社會危害甚
      鉅，竟貿然參與本案詐欺集團，提供其申設所有之金融帳
      戶供作詐欺取財犯罪工具，騙取告訴人之積蓄，甚且自行
      提領或轉匯詐欺贓款，以此方式遂行犯罪計畫而直接參與
      詐欺犯罪構成要件，不僅使告訴人之財產權受到嚴重侵害
      且難以追償，同時破壞社會治安與金融秩序，重創人與人
      間之信任基礎，所生危害非輕，益見其法治觀念淡薄，所
      為均應予非難；惟考量被告2人於集團中，均係負責依指
      示負責轉匯、提領贓款之工作，非屬集團內之領導首腦或
      核心人物，僅係被動聽命遵循指示，層級非高，兼衡被告
      李祥佑始終否認犯行且未與本案告訴人達成和解、被告廖
      振懿坦認犯罪並與告訴人蘇煐均達成調解之犯後態度、被
      告2人之犯罪動機與目的、犯罪手段、參與犯罪之程度、
      所獲利益（詳後述）、被告李祥佑首次犯行罪質較重、告
      訴人受騙之損失，暨被告李祥佑於本院審理時自陳高職畢
      業、目前從事廚房工作、月收入2萬8千多元、未婚、整體
      經濟狀況普通等語；被告廖振懿自陳高職肄業、目前務農
      、月收入約2萬5千元、未婚、整體經濟狀況普通等語（本
      院卷第276頁）之智識程度、經濟與家庭生活狀況等一切
      情狀，各就被告李祥佑、廖振懿2人所涉部分，分別量處
      如附表編號1至4，與主文所示之刑，並斟酌被告李祥佑所
      犯各罪態樣、侵害法益之異同、各次犯行時間、空間之密
      接程度，定其應執行刑如主文所示。
（十）末按組織犯罪防制條例第3條第3項規定：「犯第1項之罪
      者，應於刑之執行前，令入勞動場所，強制工作，其期間
      為3年。」惟此規定就受處分人之人身自由所為限制，違
      反憲法比例原則及憲法明顯區隔原則之要求，與憲法第8
      條保障人身自由之意旨不符，業經司法院釋字第812號解
      釋宣告自該解釋公布之日即110年12月10日起失其效力。
      本件被告李祥佑雖係犯組織犯罪防制條例第3條第1項後段
      之參與犯罪組織罪，然同條第3項規定既經宣告失其效力
      ，自無從適用該規定宣告強制工作，併此敘明。　　
肆、沒收部分　　　　
（一）按犯罪所得，屬於犯罪行為人者，沒收之。但有特別規定
      者，依其規定；前二項之沒收，於全部或一部不能沒收或
      不宜執行沒收時，追徵其價額，刑法第38條之1第1項、第
      3項定有明文。經查：
　　1.被告李祥佑於警詢及本院審理中陳稱：我只做了1天，實
      際領得的薪資約8千多元等語（偵一卷第33頁、本院卷第5
      8頁），則依被告李祥佑最有利之供述，堪認被告李祥佑
      就附表1至4所示犯行，確有獲得8千元之犯罪所得，且尚
      未實際發還予告訴人，是該等金額雖未據扣案，仍應依刑
      法第38條之1第1項、第3項規定宣告沒收，並於全部或一
      部不能沒收或不宜執行沒收時，追徵其價額。
　　2.被告廖振懿則於本院審理中供稱：我是因李祥佑之請託代
      為提領4萬8千元，並未獲有任何報酬等語（本院卷第177
      頁），而依卷內事證，尚無從證明被告廖振懿有因本件犯
      行實際取得或保有任何不法利益，故不生犯罪所得沒收之
      問題。
（二）次按犯第14條之罪，其所移轉、變更、掩飾、隱匿、收受
      、取得、持有、使用之財物或財產上利益，沒收之，洗錢
      防制法第18條第1項前段定有明文。又依刑法施行法第10
      之3條規定，洗錢防制法關於沒收之規定應優先於刑法相
      關規定，而洗錢防制法沒收規定採取義務沒收主義，只要
      合於前述規定，法院即應為相關沒收之諭知。審之，被告
      李祥佑於本院審理中自承：我於110年1月21日下午2時54
      分許，有匯款21萬7千元至MAX虛擬貨幣帳戶，之前有申請
      將該筆款項領回，但平臺有寄電子郵件說交易失敗，現在
      這筆錢仍留存在該帳戶內等語（本院卷第274頁），核與M
      AX虛擬貨幣帳戶交易明細所示（本院卷第171頁），被告
      李祥佑曾於110年1月21日下午6時04分許，欲提領216,868
      元未果之內容大致相符，堪認該筆被告李祥佑所轉匯之21
      萬7千元，係屬洗錢標的，且未及交予上手繳回詐欺集團
      ，現仍留存在被告李祥佑MAX虛擬貨幣帳戶內，故被告李
      祥佑對該等款項仍有事實上處分權限，自應依洗錢防制法
      第18條第1項前段規定，將該洗錢標的於被告李祥佑之罪
      刑項下予以宣告沒收，併依刑法第38條之1第3項之規定，
      於全部或一部不能沒收或不宜執行沒收時，諭知追徵其價
      額。
（三）被告李祥佑上開多數沒收，依刑法第40條之2第1項規定，
      併執行之。另按刑法沒收新制，係將沒收定位為獨立之法
      律效果，雖仍以被告一定違法行為之存在為其前提，但已
      非刑罰而失其從屬性，是於判決主文之宣告，僅須明確易
      懂，不論係緊接於主刑項下，抑或獨立於他項為之，均非
      法之所禁（最高法院110年度台上字第2873號判決參照）
      。本院考量被告李祥佑之犯罪所得及留存在其虛擬貨幣帳
      戶內之洗錢標的，實難以明確區分與何次犯罪相關，亦難
      以區分多少比例為其各次犯罪所分得之數額，為求簡潔明
      確，依上開最高法院判決意旨，就本件被告李祥佑應予宣
      告之多數沒收，均獨立於主文為之，併予敘明。
據上論斷，應依刑事訴訟法第299條第1項前段，組織犯罪防制條
例第3條第1項後段，洗錢防制法第14條第1項、第18條第1項，刑
法第11條前段、第28條、第339條之4第1項第2款、第59條、第55
條、第51條第5款、第38條之1第1項前段、第3項，刑法施行法第
1條之1第1項，判決如主文。
本案經檢察官鄭仙杏提起公訴，檢察官王淑月到庭執行職務。
中　　華　　民　　國　　111 　年　　7 　　月　　27　　日
                  刑事第一庭    審判長法  官  李進清
　　　　　　　　　                    法  官  張德寬
　　　　　　　　　                    法  官  路逸涵
以上正本證明與原本無異。
如不服本判決應於收受判決後20日內向本院提出上訴書狀，並應
敘述具體理由；其未敘述上訴理由者，應於上訴期間屆滿後20日
內向本院補提理由書（均須按他造當事人之人數附繕本）「切勿
逕送上級法院」。
告訴人或被害人如不服判決，應備理由具狀向檢察官請求上訴，
上訴期間之計算，以檢察官收受判決正本之日起算。
                                書記官  黃于娟
中　　華　　民　　國　　111 　年　　7 　　月　　27　　日
附錄本案論罪科刑法條全文
中華民國刑法第339條之4
犯第339條詐欺罪而有下列情形之一者，處1年以上7年以下有期
徒刑，得併科1百萬元以下罰金：
一、冒用政府機關或公務員名義犯之。
二、三人以上共同犯之。
三、以廣播電視、電子通訊、網際網路或其他媒體等傳播工具，
    對公眾散布而犯之。
前項之未遂犯罰之。

洗錢防制法第14條
有第二條各款所列洗錢行為者，處7年以下有期徒刑，併科新臺
幣5百萬元以下罰金。
前項之未遂犯罰之。
前二項情形，不得科以超過其特定犯罪所定最重本刑之刑。

組織犯罪防制條例第3條
發起、主持、操縱或指揮犯罪組織者，處3年以上10年以下有期
徒刑，得併科新臺幣1億元以下罰金；參與者，處6月以上5年以
下有期徒刑，得併科新臺幣1千萬元以下罰金。但參與情節輕微
者，得減輕或免除其刑。
具公務員或經選舉產生之公職人員之身分，犯前項之罪者，加重
其刑至二分之一。
犯第1項之罪者，應於刑之執行前，令入勞動場所，強制工作，
其期間為3年。
前項之強制工作，準用刑法第90條第2項但書、第3項及第98條第
2項、第3項規定。
以言語、舉動、文字或其他方法，明示或暗示其為犯罪組織之成
員，或與犯罪組織或其成員有關聯，而要求他人為下列行為之一
者，處3年以下有期徒刑，得併科新臺幣3百萬元以下罰金：
一、出售財產、商業組織之出資或股份或放棄經營權。
二、配合辦理都市更新重建之處理程序。
三、購買商品或支付勞務報酬。
四、履行債務或接受債務協商之內容。
前項犯罪組織，不以現存者為必要。
以第5項之行為，使人行無義務之事或妨害其行使權利者，亦同
。
第5項、第7項之未遂犯罰之。
附表：
註：被害人之匯款時間、金額及提款人之提款時間、金額均以銀行之交易明細表為準          編號  被害人 詐欺方式 匯款時間 匯款金額（新臺幣） 匯入帳戶 提款人、時間、金額（新臺幣）、地點 證據名稱及卷證頁碼 所犯罪名及宣告刑 1  瞿宛文 詐騙集團成員先於110年1月21日上午10時25分許，假冒瞿宛文之姪子撥打行動電話給瞿宛文，並要求加入LINE好友後，以LINE撥打語音電話給瞿宛文，並陸續向瞿宛文佯稱：因要購買果園急需用錢欲向其借21,5000元、33,5000元周轉云云，致瞿宛文陷於錯誤，而依詐欺集團成員指示匯款入詐騙集團指定之帳戶如右揭所示。 110年1月21日上午11時43分5秒 215,000元 李祥佑之台新國際商業銀行帳號（812）00000000000000號帳戶 由李祥佑於110年1月21日上午11時54分56秒匯款310,000元至MAX虛擬貨幣交易平臺帳號00000000000000000000號帳戶內（含附表編號2曹陳豔子匯入之100,000元） 1.證人即告訴人瞿宛文警詢證述（偵一卷第55至61頁） 2.台新國際商業銀行110年2月9日台新作文字第11003159號函及所附李祥佑之帳號（812）00000000000000號帳戶開戶基本資料、存款交易明細（偵一卷第77至109頁） 3.告訴人瞿宛文提出之臺北市政府警察局舊庄派出所受理各類案件紀錄表（偵一卷第163頁） 4.告訴人瞿宛文提出之郵政跨行入戶匯款申請書及郵局存摺內頁交易明細表影本（偵一卷第167至173頁） 5.告訴人瞿宛文行動電話通訊軟體「LINE之對話訊息內容翻拍照片16張（偵一卷第175至181頁） 6.現代財富科技有限公司111年6月1日現代財富法字第111060101號函及所附之註冊紀錄與交易明細表（本院卷第165至171頁）　 李祥佑犯三人以上共同犯詐欺取財罪，處有期徒刑壹年陸月。     110年1月21日下午1時34分20秒 335,000元  由李祥佑於下列時間匯款至MAX虛擬貨幣交易平臺帳號00000000000000000000號帳戶內： （1）110年1月21日下午1時39分52秒，匯款115,000元。 （2）110年1月21日下午1時52分17秒，匯款1,000元。 （3）110年1月21日下午2時54分52秒，匯款217,000元。   2  曹陳豔子 詐騙集團成員於110年1月20日上午10時7分許，假冒曹陳豔子之姪子撥打電話給曹陳豔子，並佯稱：因急需用錢欲向其借錢云云，致曹陳豔子陷於錯誤，而依詐欺集團成員指示匯款入詐騙集團指定之帳戶如右揭所示。 110年1月21日上午11時47分22秒 100,000元 李祥佑之台新國際商業銀行帳號（812）00000000000000號帳戶 由李祥佑於110年1月21日上午11時54分56秒匯款310,000元至MAX虛擬貨幣交易平臺帳號00000000000000000000號帳戶內（含附表編號1瞿宛文匯入之215,000元） 1.證人即告訴人曹陳豔子警詢證述（偵一卷第63至64頁） 2.台新國際商業銀行110年2月9日台新作文字第11003159號函及所附李祥佑之帳號（812）00000000000000號帳戶開戶基本資料、存款交易明細（偵一卷第77至109頁） 3.告訴人曹陳豔子提出之臺北市政府警察局松山分局三民派出所受理詐騙帳戶通報警示簡便格式表、陳報單及內政部警政署反詐騙案件紀錄表、金融機構聯防機制通報單（偵一卷第185至195頁） 4.告訴人曹陳豔子提出之華南商業銀行匯款回條聯影本（偵一卷第197頁） 5.現代財富科技有限公司111年6月1日現代財富法字第111060101號函及所附之註冊紀錄與交易明細表（本院卷第165至171頁）　 李祥佑犯三人以上共同犯詐欺取財罪，處有期徒刑壹年參月。 3  陳李慈敏 詐騙集團成員於110年1月19日上午9時許，假冒陳李慈敏之孫子撥打電話給陳李慈敏，並佯稱：因急需用錢欲向其借錢云云，致陳李慈敏陷於錯誤，而依詐欺集團成員指示匯款入詐騙集團指定之帳戶如右揭所示。 110年1月21日下午1時11分15秒 70,000元 李祥佑之台新國際商業銀行帳號（812）00000000000000號帳戶 由李祥佑於110年1月21日下午1時15分56秒匯款70,000元至MAX虛擬貨幣交易平臺帳號00000000000000000000號帳戶內 1.證人即告訴人陳李慈敏警詢證述（偵一卷第65至69頁） 2.台新國際商業銀行110年2月9日台新作文字第11003159號函及所附李祥佑之帳號（812）00000000000000號帳戶開戶基本資料、存款交易明細（偵一卷第77至109頁） 3.告訴人陳李慈敏提出之新北市政府警察局三重分局三重派出所受理詐騙帳戶通報警示簡便格式表、陳報單、受（處）理案件證明單及內政部警政署反詐騙案件紀錄表、金融機構聯防機制通報單（偵一卷第203頁、第211至215頁） 4.告訴人陳李慈敏提出之郵局存摺及內頁交易明細表、郵政跨行入戶匯款申請書影本（偵一卷第205至209頁） 5.現代財富科技有限公司111年6月1日現代財富法字第111060101號函及所附之註冊紀錄與交易明細表（本院卷第165至171頁）　 李祥佑犯三人以上共同犯詐欺取財罪，處有期徒刑壹年肆月。 4  4 │ 1 蘇煐均 詐騙集團成員先於110年1月21日下午1時許，假冒蘇煐均之姪女撥打行動電話給蘇煐均，並要求加入LINE好友後，以LINE撥打語音電話給蘇煐均，並陸續向蘇煐均佯稱：因急需用錢欲向其借款周轉云云，致蘇煐均陷於錯誤，而依詐欺集團成員指示匯款入詐騙集團指定之帳戶如右揭所示。 110年1月21日下午3時42分49秒 200,000元 李祥佑之台新國際商業銀行帳號（812）00000000000000號帳戶 由李祥佑於110年1月21日下午7時12分52秒，在臺中市○○區○○街000號全家便利商店自動櫃員機提領150,000元。 1.證人即告訴人蘇煐均警詢證述（偵一卷第71至73頁） 2.車手提領監視器錄影畫面翻拍照片： （1）臺中市○○區○○街000號（全家便利商店）3張（偵一卷第25至26頁） （2）臺中市○○區○○路000號（OK便利商店）3張（偵一卷第26至27頁） 3.台新國際商業銀行110年2月9日台新作文字第11003159號函及所附李祥佑之帳號（812）00000000000000號帳戶開戶基本資料、存款交易明細（偵一卷第77至109頁） 4.中國信託商業銀行股份有限公司110年3月16日中信銀字第110224839059708號函及所附廖振懿之帳號（822）000000000000號帳戶開戶基本資料、存款交易明細（偵一卷第111至118頁） 5.告訴人蘇煐均提出之臺北市政府警察局北投分局長安派出所受理刑事案件報案三聯單、受理各類案件紀錄表、受理詐騙帳戶通報警示簡便格式表、陳報單及內政部警政署反詐騙案件紀錄表、金融機構聯防機制通報單（第219頁）（偵一卷第225至227頁、第235至239頁） 6.告訴人蘇煐均提出之台北富邦商業銀行存摺及內頁交易明細表、匯款委託書影本（偵一卷第229至233頁） 7.告訴人蘇煐均行動電話通訊軟體「LINE」與暱稱「歡喜人生」之對話訊息內容翻拍照片9張（偵一卷第241至249頁） 8.現代財富科技有限公司111年6月1日現代財富法字第111060101號函及所附之註冊紀錄與交易明細表（本院卷第165至171頁）　 李祥佑犯三人以上共同犯詐欺取財罪，處有期徒刑壹年伍月。  4│2      由李祥佑先於110年1月21日下午9時35分12秒匯款48,000元至廖振懿之中國信託商業銀行帳號（822）000000000000號帳戶內後，再由廖振懿，於下列時間，在臺中市○○區○○路000號OK便利商店自動櫃員機提領： （1）110年1月21日下午9時55分48秒，提領20,000元。 （2）110年1月21日下午9時56分24秒，提領20,000元。 （3）110年1月21日下午9時57分7秒，提領8,000元。